【裁判字號】    97,國,3
【裁判日期】    970618
【裁判案由】    損害賠償
【裁判全文】
臺灣雲林地方法院民事判決                 97年度國字第3號
原      告  丙○○
被      告  台灣雲林地方法院
法定代理人  甲○○
訴訟代理人  乙○○
上列當事人間請求損害賠償事件，於97年6 月4 日言詞辯論終結
，本院判決如下：
    主  文
原告之訴駁回。
訴訟費用由原告負擔。
    事實及理由
甲、原告主張：
一、原告為本院95年度執字第2576號強制執行事件之債權人，其
    聲請執行拍賣債務人陳明月所有坐落雲林縣口湖鄉○○段91
    2 之19地號土地、及土地上建物即門牌號碼雲林縣口湖鄉蚵
    寮410 號之房屋（下簡稱系爭不動產），前三拍均無人應買
    而流標，隨即公告3 個月進行特別拍賣程序（期間自95年10
    月27日起至96年1 月26日止），原告發現本院上開強制執行
    之拍賣公告，根本沒有公告在本院網站，經多次向本院癸股
    書記官反應，惟書記官否認原告說法，癸股助理小姐亦表示
    其僅負責Keyin 進去，沒有權利進入網站，不知是否有上網
    ，隨即掛斷電話。
二、因原告取得確定判決之執行名義後聲請強制執行，在拍賣公
    告程序中，原告亦曾發現原告聲請拍賣之案子沒有在公告欄
    ，並曾向書記官反應，書記官不查看就否定原告的說法，原
    告為了讓該不動產趕快賣出，自己曾經印送拍賣公告分發給
    雲林縣口湖鄉民，有好幾個人說他們會前去應買，但是在第
    3 拍前均沒有賣出去。原告曾經到口湖鄉公所去查看拍賣公
    告，但沒有看到原告的案子在那裡公告，只看到有訂了一本
    擺在花圃中之公告欄裡面，當時玻璃上鎖，現在沒有上鎖，
    只是用玻璃關著。按拍賣公告有在網路公告者，才可作為拍
    賣之依據，網路沒有該拍賣公告時，書記官應該不會接受應
    買人的應買，導致原告聲請拍賣之不動產賣不出去。
三、原告主張拍賣公告沒有在法院公告欄揭示，乃因原告認為法
    院的公告牆沒有人去看，所以才沒有去找證據，而且原告懷
    疑張貼公告報告縱然有作，但實際上並沒有去張貼，特拍也
    不知道有無去張貼。系爭不動產拍賣進行到第3 拍的時候，
    債務人的親戚是民意代表，曾經打電話要原告不要拍賣其財
    產，在特拍的2 、3 天後，原告上網去查資料，結果查不到
    該筆公告資料，原告查了好幾天，並打電話給書記官，書記
    官說有，後來又打電話，助理說他有鍵入，沒有權利上網查
    即匆忙掛斷電話。因拍賣之不動產最後由原告花錢委託房仲
    業幫忙找人應買，但原告也付出慘痛代價而失業，因而，檢
    附2006年11月4 日及2006年11月6 日口湖鄉當天拍賣網站上
    3 個月公告案件影本2 紙、拒絕賠償理由書影本1 份，並聲
    明依國家賠償法第2 條第2 項規定，請求賠償新台幣（下同
    ）60萬元等語。
乙、被告抗辯：
一、本院辦理95年度執字第2576號強制執行事件第1 拍、第2 拍
    、第3 拍及隨後之公告3 個月（期間自95年10月27日起至96
    年1 月26日止）進行特別拍賣程序之拍賣公告，均已分別揭
    示於執行法院（本院牌示處）及該不動產所在地（口湖鄉公
    所），並刊登新聞紙在案，已經調閱本院95年度執字第2576
    號執行卷宗查明。從上開卷宗內所附之第1 拍公告（參該卷
    第50、55、56頁）；第2 拍公告（參該卷第64、68、70頁）
    ；第3 拍公告（參該卷第94、98、99頁）；特別拍賣公告（
    參該卷第106 、110 、111 頁），確實均揭示於法院牌示處
    及該不動產所在地（即雲林縣口湖鄉）之公告欄，並刊登新
    聞紙在案。原告主張其早先就已經發現法院未將第2 拍到第
    3 拍之拍賣公告張貼於法院牌示處，及法院未將拍賣公告揭
    示於雲林縣口湖鄉公所部分，核與上開卷內資料不合，原告
    上述主張，並不能舉證以實其說，自難認為實在。
二、拍賣公告上網公告，其目的乃因現今之網際網路普為一般國
    民所接受並使用，為提高拍賣案件之投標率而設。然網際網
    路有其科技之使用極限、盲點、及其他非人為因素疑慮存在
    ，因此，本院於拍賣網站資料說明第3 點便明載「本資料僅
    供參考，如與拍賣公告不符，以公告為準」。再者，上開執
    行事件已經拍賣結束，且有使用保存期限，無從再上網查詢
    第1 拍至第3 拍之先前上網資料，但從本院資訊室調得該案
    資料有一筆：095/10/27/08：00H007特別變賣程序，確實有
    原告所指之特別拍賣公告資料，有資訊室提供之資料附卷可
    參。從上開95/10/27即95年10月27日，正是該特別拍賣公告
    （期間自95年10月27日起至96年1 月26日止）之起算日，互
    核吻合。因而，原告所指系爭不動產未上網公告乙事，不無
    疑問。但原告提出之上開資料，何以未有該筆特別拍賣公告
    資料，或可能是上傳過程或網路作業等其他因素造成，亦非
    無可能。
三、執行法院之拍賣公告，僅須揭示於執行法院及該不動產所在
    地即生效力。而登載當地之公報或新聞紙，或有其他習慣者
    ，並得依其習慣方法公告之，僅為訓示規定，執行法院縱未
    登載公報或新聞紙，或未依習慣方法公告（例如：上網公告
    ），不能認為執行法院之拍賣無效。退萬步言，本院縱有如
    原告所述而未將特別拍賣公告上網公告，亦不影響拍賣之效
    力。再者，本院95年度執字第2576號強制執行事件特別拍賣
    過程中，在第三人郭正德於96年1 月8 日具狀表明願按原定
    拍賣條件（即第3 拍底價，新臺幣1,663,000 元）應買，本
    院於96年1 月11日依規定發文詢問雙方當事人意見，原告於
    96年1 月26日具狀聲明「對此完全沒有意見」，原告既已同
    意第三人應買，本院據此而准許第三人應買，亦難認有損及
    原告之權益可言。本院所屬公務員處理上開執行事件，既無
    證據證明其有故意或過失不法侵害人民之權利，原告請求國
    家賠償，於法自有未合。為此，聲明請求駁回原告之訴等語
    。
丙、本院判斷：
一、按國家賠償法第2 條第2 項請求損害賠償者，以該公務員所
    屬機關為賠償義務機關；又依本法請求損害賠償時，應先以
    書面向賠償義務機關請求之；賠償義務機關拒絕賠償，或自
    提出請求之日起逾30日不開始協議，或自開始協議之日起逾
    60日協議不成立時，請求權人得提起損害賠償之訴，國家賠
    償法第9 條第1 項、第10條第1 項及第11條第1 項前段分別
    定有明文。本件原告前於97年3 月間，以本院辦理上開強制
    執行事件，因拍賣公告未依規定上網揭示，致無人應買而流
    標，認損害其權益，向本院請求國家賠償，已經本院於97年
    3 月24日拒絕賠償在案，有國家賠償請求書及拒絕賠償理由
    書可按。原告已依國家賠償法規定，踐行與賠償義務機關請
    求先行程序，揆諸前揭規定，原告提起本件國家賠償之訴訟
    ，合於程序規定，應先說明。
二、又當事人主張有利於己之事實者，就其事實有舉證之責任，
    民事訴訟法第277 條前段定有明文。又民事訴訟如係由原告
    主張權利者，應先由原告負舉證之責，若原告先不能舉證，
    以證實自己主張之事實為真實，則被告就其抗辯事實即令不
    能舉證，或其所舉證據尚有疵累，亦應駁回原告之請求，最
    高法院著有17年上字第917 號判例可循；而文書依其程式及
    意旨得認作公文書者，推定為真正，民事訴第355 條第1 項
    亦有明文。再者，國家賠償法第2 條第2 項「公務員於執行
    職務行使公權力時，因故意或過失不法侵害人民之自由或權
    利者，國家應負損害賠償責任。公務員怠於執行職務，致人
    民自由或權利遭受損害者亦同。」準此，國家賠償責任成立
    要件，須具備：(一)行為人須為公務員；(二)須行為係執行職務
    行使公權力之行為；(三)須行為係屬不法；(四)須人民之自由或
    權利受到侵害；(五)須有損害發生；(六)不法行為與損害之發生
    須有相當因果關係；(七)須行為人有故意或過失等要件，始足
    當之。
三、本件原告主張本院受理強制執行拍賣債務人陳明月所有系爭
    不動產，認本院拍賣公告未依規定揭示於法院牌示處（公告
    欄口湖鄉張貼位置），口湖鄉公所，並上網公告等情，固據
    其提出2006年11月4 日及2006年11月6 日口湖鄉當天拍賣網
    站上3 個月公告案件影本2 紙為證。惟查，本院辦理上開強
    制執行事件第1 拍、第2 拍、第3 拍及隨後之公告3 個月（
    期間自95年10月27日起至96年1 月26日止）進行特別拍賣之
    拍賣公告，均已分別揭示於執行法院（本院牌示處）及該不
    動產所在地（口湖鄉公所），並刊登新聞紙在案，已經本院
    調閱上開執行卷宗查明。從上開卷宗內之第1 拍公告（見該
    卷第50、55、56頁）；第2 拍公告（見該卷第64、68、70頁
    ）；第3 拍公告（見該卷第94、98、99頁）；特別拍賣公告
    （見該卷宗第106 、110 、111 頁），均確實依規定揭示於
    法院牌示處及該不動產所在地（即雲林縣口湖鄉）之公告欄
    ，並均刊登新聞紙在案。原告主張本院未將拍賣公告揭示等
    情，並未舉證以實其說，自難認為實在。
四、再者，拍賣公告，應揭示於執行法院及不動產所在地或其所
    在地之鄉鎮市（區）公所，如當地有其他習慣者，並得依其
    習慣方式公告之。拍賣公告，如當地有公報或新聞紙者，並
    應登載，但不動產價值過低者，得不予登載。強制執行法第
    84條第1 項、第2 項分別定有明文，又執行法院之拍賣公告
    ，祇須揭示於執行法院及該不動產所在地即生效力，強制執
    行法第84條雖另規定：「如當地有公報或新聞紙並應登載，
    或有其他習慣者，並得依其習慣方式公告之」等語，僅屬訓
    示規定，不能以其未登載公報或新聞紙，或未依習慣方式公
    告，即認拍賣無效。最高法院著有51年台上字第3631號判例
    可循。從上揭規定及最高法院前揭判例意旨以觀，執行法院
    之拍賣公告，祇須揭示於執行法院及該不動產所在地，即發
    生效力。換言之，不能以執行法院未依習慣方式公告之（例
    如：上網公告），即認執行法院所為之拍賣無效。再者，原
    告雖指本院特別拍賣程序之拍賣公告未上網部分，並據其提
    出上開口湖鄉當天拍賣網站上3 個月公告案件影本2 紙為證
    。惟查，上開執行事件已經拍賣結束，且有使用保存期限，
    無從再上網查詢第1 拍至第3 拍之先前上網資料，但從本院
    資訊室調得該案資料有一筆：095/10/27/08：00H007特別變
    賣程序，確有上開特別拍賣公告資料，有資訊室提供之資料
    可參。從上開95/10/27即95年10月27日，正是該特別拍賣公
    告（期間自95年10月27日起至96年1 月26日止）之起算日，
    互核吻合，顯見系爭不動產特別拍賣程序之拍賣公告已確實
    上網揭示無誤。
五、此外，拍賣系爭不動產前3 拍均流標，隨即公告3 個月進行
    特別拍賣程序，嗣有第三人郭正德於96年1 月8 日具狀表示
    願按原定拍賣條件（即第3 拍底價，即新臺幣1,663,000 元
    ）應買，本院於96年1 月11日依規定行文詢問雙方當事人意
    見，原告於96年1 月26日具狀聲明「對此完全沒有意見」，
    本院旋參酌原告之意見而准許第三人郭正德買受，並依規定
    於繳足價金後製作分配表，亦有分配表可按。而從該分配表
    分配內容觀察，原告受分配之金額為執行費25975 元、假扣
    押執行費8360元、借款債權含利息0000000 元、訴訟費用11
    395 元，分配比例均為100%，不足額為0 元，有該執行事件
    分配表可按。參以損害賠償之請求權，以受有實際損害為成
    立要件，若無損害即無賠償可言。本件系爭強制執行事件，
    原告既已完全滿足受償，難認其有何損害。至原告主張系爭
    不動產，最後由其花錢委託房仲業幫忙找人應買，但也付出
    慘痛代價而失業等情，並未舉證以實其說，本難置信。參以
    法院拍賣不動產時，債權人本可找人應買或將法院拍賣不動
    產之訊息告知他人應買，使拍賣之不動產早日脫標，其找人
    應買之舉，乃協力行為，縱認有支出費用，亦與國家賠償並
    不具相當因果關係。
丁、綜合上述，原告既不能證明本院所屬公務員於執行職務行使
    公權力時，有何故意或過失不法侵害其權利，因而，原告請
    求國家賠償，自屬無據。其對於本件強制執行事件之債權，
    已經滿足受償，難認原告受有損害。從而，原告依國家賠償
    法第2 條第2 項之規定請求賠償60萬元，為無理由，應予駁
    回。
戊、本件事證已經明確，原告其餘主張，核與判決認定不生影響
    ，不再逐一論列，併予敘明。
己、訴訟費用負擔的依據：民事訴訟法第78條。
中    華    民    國    97    年    6     月    18    日
                  民事第二庭    法  官  林秋火
以上正本係照原本作成
如對本判決上訴，須於判決送達後20日內向本院提出上訴狀
中    華    民    國    97    年    6     月    18    日
                                書記官  李清龍


司法院資訊處製作；財團法人民間司法改革基金會備份。
